【裁判字號】    95,交聲,893
【裁判日期】    951206
【裁判案由】    聲明異議
【裁判全文】
臺灣高雄地方法院刑事裁定             95年度交聲字第893號
原處分機關  高雄市政府
異  議  人  甲○○
上列異議人因違反道路交通管理處罰條例案件，對於高雄市政府
交通事件裁決所於民國95年11月8 日以高市府交裁字第裁32-Z00
000000號違反道路交通管理事件裁決書所為之處分，聲明異議，
本院裁定如下：
    主  文
異議駁回。
    理  由
一、異議意旨略以：異議人於民國95年2 月8 日下午1 時36分許
    ，駕駛YD-2416 自小客車行經國道八號西向12.2公里處，因
    超速遭攔停交付舉發違反道路管理事件通知單（下稱違規通
    知單）；異議人嗣於95年2 月23日持違規通知單前往郵局、
    金融機構繳納，均因電腦紀錄查無該筆罰款而無法繳納；異
    議人事後又上網於電子公路監理網、至高雄區監理所查詢，
    均查無罰款紀錄。是異議人逾期未繳係因行政機關漏未登載
    之疏忽，爰依法聲明異議等語。
二、按「汽車行駛於高速公路或設站管制之道路，而不遵管制之
    規定者，處汽車駕駛人新台幣三千元以上六千元以下罰鍰」
    ，修正前道路交通管理處罰條例第33條第1 項定有明文，且
    依修正前同條例第63條第1 項第1 款，並應記違規點數1 點
    ；而依修正前同條例第33條第3 項授權交通部會同內政部所
    訂定之高速公路交通管制規則第5 條第1 項規定：「汽車行
    駛高速公路應依速限標誌指示。」，故汽車駕駛人在高速公
    路行駛時如有未依速限之駕駛行為，即屬違反高速公路管制
    之規定，依前揭修正前道路交通管理處罰條例之規定，即應
    處以罰鍰及記違規點數。嗣道路交通管理處罰條例第33條、
    第63條，及高速公路交通管制規則第5 條第1 項，分別於94
    年12月8 日、95年6 月28日修正公布，並均於95年7 月1 日
    施行；然上開規定修正前後實質上並無不同，比較上亦無何
    者較有利之差別。
三、按道路交通管理處罰條例本質上係屬行政罰而非刑罰，雖該
    條例本身未設有法律變更比較之規定，惟於94年2 月5 日公
    布，嗣於95年2 月5 日生效施行之行政罰法，則係屬行政罰
    之基本法，自可援引適用（此參照行政罰法第1 條規定即明
    ）；而該法第5 條規定：「行為後法律或自治條例有變更者
    ，適用行政機關最初裁處時之法律或自治條例。但裁處前之
    法律或自治條例有利於受處罰者，適用最有利於受處罰者之
    規定」，乃明定行政罰之法律或自治條例變更時之適用，係
    採「從新從輕」之處罰原則，亦即於行為後、行政機關最初
    裁處前之法律或自治條例有變更者，原則上係「從新」，適
    用行政機關最初裁處時之法律或自治條例；僅於裁處前之法
    律或自治條例有利於受處罰者，始例外「從輕」，適用最有
    利於受處罰者之規定。是以，本件異議人於高速公路上超速
    行駛之行為係在前揭道路交通管理處罰條例、高速公路交通
    管制規則修正施行前，而行政機關最初裁處時已係該條例修
    正施行後，因修正前後之處罰規定均屬一致，並無有利與否
    之差別，自應「從新」而逕依修正後之規定裁罰。
四、經查：異議人於95年2 月8 日下午1 時36分許，駕駛YD-241
    6 自小客車行經國道八號西向12.2公里處，因超速遭國道第
    八警察隊攔停掣開違規通知單之事實，業據異議人自承，並
    有與前情相符之違規通知單影本1 紙在卷可憑。雖異議人辯
    稱係因查無違規資料致罰鍰未繳云云，惟異議人前揭違規事
    件係經舉發員警當場掣單舉發並交由異議人親自簽名收受，
    即已合法送達於異議人；至於員警是否已將違規通知單資料
    上網登錄傳輸完成，並無礙於異議人已有上述違規事件存在
    之事實。況且，異議人所收受之違規通知單已註明「應到案
    日期：95年2 月23日」及「應到案處所：高雄市交通事件裁
    決所」，異議人如有其所述無法辦理罰鍰繳交之情事，即應
    依指定日期辦理結案或陳述意見，自不得無視違規通知單上
    明確之記載，而以行政機關漏未登載致無法繳款、查無紀錄
    為由，卸免其責。
五、從而，異議人既有前揭違規行為，原處分機關在異議人未依
    指定期限到案之紀錄下，據以援引上開規定裁處受處分人罰
    鍰新台幣6,000 元，並記違規點數1 點，逾期則依裁決書處
    罰主文規定裁處，自屬有據：異議人執前詞認本件裁決不當
    ，為無理由，應予裁定駁回。
六、應依道路交通案件處理辦法第19條，裁定如主文。
中    華    民    國    95    年    12    月    6     日
                  交通法庭    法  官  洪珮婷
以上正本證明與原本無異。
如不服本裁定應於送達後5日內向本院提出抗告狀。
中    華    民    國    95    年    12    月    6     日
                              書記官  賴朱梅


司法院資訊處製作；財團法人民間司法改革基金會備份。
